最高法院刑事判決　　　　　　　　　　　　　　　九十一年度台上字第三五一八號
　　上　訴　人　台灣高等法院檢察署檢察官
　　被　　　告　甲○○
右上訴人因被告偽造文書案件，不服台灣高等法院中華民國九十一年四月三日第二審
更審判決（九十年度上更(二)字第一一四五號，起訴案號：台灣台北地方法院檢察署八
十四年度偵字第一四三０七號），提起上訴，本院判決如左：
    主  文
上訴駁回。
    理  由
按刑事訴訟法第三百七十七條規定：上訴於第三審法院，非以判決違背法令為理由，
不得為之。是提起第三審上訴，應以原判決違背法令為理由，係屬法定要件。如果上
訴理由狀並未依據卷內訴訟資料，具體指摘原判決不適用何種法則或如何適用不當，
或所指摘原判決違法情事，顯與法律規定得為第三審上訴理由之違法情形，不相適合
時，均應認其上訴為違背法律上之程式，予以駁回。本件原判決以公訴意旨略稱：被
告甲○○與石賢榮係姻親關係，因有房地糾紛，為向稅捐稽徵單位檢舉石賢榮開設之
榮生診所逃漏稅捐，乃於民國七十七年間，在高雄縣林園鄉○○○街五十三號（係屏
東縣屏東市○○路一一五號之誤）榮生診所，以剪接或塗改後再影印之方式，變造病
患周俊傑、李永賀、葉讚富等人之繳費收據私文書上之醫療費用明細表之款項內容，
足以生損害於石賢榮、周俊傑、李永賀、葉讚富等人，並持向財政部台北市國稅局行
使，以檢舉榮生診所逃漏稅捐，藉資報復等情，因認被告涉犯刑法第二百十六條、第
二百十條之行使變造私文書罪嫌云云。經審理結果，以不能證明被告犯罪，因而維持
第一審諭知被告無罪之判決，駁回公訴人在第二審之上訴，業已敘明其憑以論斷之證
據及理由。上訴意旨僅稱：「一原判決採信證人施能文所稱，病患葉讚富之二萬一千
元（新台幣，下同）收據係告訴人石賢榮之妻石王麗華所書之證詞，惟施能文亦係涉
有嫌疑之人，豈能採信其言，且病患葉讚富住院及門診一天之費用亦不可能高達二萬
元以上，原審之採證有違誤。二原審採信證人李媚華之證詞，惟李媚華所謂會有兩種
收據也僅限於公、勞保，而犯罪證物之收據如病人葉讚富等非公、勞保病患，其理由
實屬矛盾。另外對於有爭議之筆跡，應送請鑑定始能採信，原審未送鑑定即遽為有利
於被告之認定，亦有應調查之證據未予調查之違法」等語。惟按：(一)他案之犯罪嫌疑
人在本案並無不得作證之限制，至其所為之證言是否可信，不外證據之證明力問題，
審理事實之法院就調查所得之心證予以採用，茍與證據法則不相違反，即非法所不許
。經查證人施能文雖係原法院八十七年度重上更(三)字第二一號偽造文書案件之被告，
然原判決認病患葉讚富之二萬一千元醫療費用收據，為榮生診所負責人石賢榮之妻石
王麗華所填寫，並非被告加以變造一節，除採信施能文之證言外，尚以證人石王麗華
之供詞（僅爭執該收據上之「貳」字非其所寫）及證人即榮生診所護士李媚華之證言
（證述榮生診所會應病患之要求，另外開立金額較高之收據供病患向保險公司申請理
賠，因此會有一個病患同時有二張收據之情形），暨比對被告與石王麗華筆跡之結果
，為其依憑之證據並敘明其得心證之理由（見原判決第五至七頁，理由四之(三)），經
核尚無採證違背法則之情形存在，上訴意旨徒持己見漫事爭執，自非第三審上訴之合
法理由。(二)鑑定筆跡僅係調查證據方法之一種，而法院判斷犯罪事實，原非以鑑定為
必要方法，是否送請鑑定，事實審本有斟酌案情自由裁量之職權。本件原審雖未送請
鑑定相關之筆跡，然上訴意旨既未具體指明原審經綜合其證據調查所得之心證，而為
判斷之結果，究竟有何違反經驗法則或論理法則之情形，自不得任意指摘而據以提起
第三審上訴。又依原判決理由欄之記載，證人李媚華係稱：「因榮生診所無公、勞保
，病患會要求我們多開些，可向保險公司領取保費……」等語，非謂「持有二種收據
之病患，僅限於公、勞保之病人」（見原判決第六頁倒數第四、五行），是葉讚富縱
非公、勞保之病患，原判決認其同時有二張收據等情，從形式上觀察，要無判決理由
矛盾之可言，上訴意旨未依卷內資料執為指摘，亦非適法之第三審上訴理由。綜上說
明，本件上訴違背法律上之程式，應予駁回。
據上論結，應依刑事訴訟法第三百九十五條前段，判決如主文。
中      華      民      國    九十一    年      六      月    二十六    日
                              最高法院刑事第十庭
                                  審判長法官  林  增  福
                                        法官  邵  燕  玲
                                        法官  吳  昆  仁
                                        法官  陳  世  雄
                                        法官  惠  光  霞
      右正本證明與原本無異
                                              書  記  官
中      華      民      國    九十一    年      六      月    二十八    日
